臺灣士林地方法院交通事件裁定　　　　93年度交聲字第1659、
原處分機關　臺北市交通事件裁決所
異議人即
受處分人　　丁○○
上列受處分人因違反道路交通管理處罰條例案件，對於台北市交
通事件裁決所於民國93年11月17日所為之北市裁三字第裁22─
AHI4 00197號、22─ABW956247 號、22─ABW956248 號、91年7
月26日所為之北市裁三字第裁22─00000000號處分（原處分案號
：台北市政府警察局舉發違反道路舉發違反道路交通管理事件通
知單北市警交大第AHI400197 號、北市警交大第ABW956247 號、
北市警交大第ABW956248 號）聲明異議，本院裁定如下：
    主  文
異議駁回。
    理  由
一、按道路交通管理處罰條例第53條第1項規定，汽車駕駛人，
    行經有燈光號誌管制之交岔路口闖紅燈者，處新台幣（下同
    ）1,800元以上5,400元以下罰鍰，並依同法第63條第1項第3
    款之規定記違規點數3點。又按，依道路交通管理條例所定
    罰鍰之處罰，行為人於接獲違反道路交通管理事件通知書後
    ，不服舉發事實者，應於15日內，向處罰機關陳述意見或提
    出陳述書，由主管機關裁決處罰，不服上開處罰，得於接到
    裁決書之翌日起20日內，向管轄地方法院聲明異議，同條例
    第8條、第9條及第87條亦分別定有明文，易言之，對於交通
    違規案件，法律定有周延之救濟途徑，受處分人僅需按上開
    程序於規定期間內救濟，權利當可獲得確保，惟若受處分人
    捨法律救濟途徑不由，反以法制外之手段圖維權益，法規命
    令因而給予一定失權或不利益之效果，該等規定，自難謂與
    權利保障原則牴觸。從而，違反道路交通管理事件統一裁罰
    標準及處理細則第11條規定行為人有違反道路交通管理處罰
    條例之情形，應填製舉發違反道路交通管理事件通知單（下
    稱舉發通知單），當場舉發者，應將該舉發通知單填記後，
    交付該行為人簽名或蓋章收受之，拒絕簽章者，並記明其事
    由，視為已收受，此一規定，對於無故拒絕簽名收受舉發通
    知單者，予以擬制已受送達，雖使受處分人無從自舉發通知
    單所載內容知悉違規事實及受應到案期限之教示提醒，然受
    處分人既係遭當場舉發違規，行為人對舉發違規之事實自難
    推諉不知，而法定應到案申訴聽候裁決之期限為收受舉發通
    知單後15日內，復為法所明文，且受處分人因係無故拒絕簽
    名收受舉發通知單在先，依據前揭說明，逕予擬制送達，自
    亦無權利侵害可言，是上開規定於法並無牴觸，應予適用。
    再按，違反道路交通管理處罰條例事件，處分機關於法定處
    罰範圍內，本得依個案情節，裁量違規行為人應受處罰之程
    度，對此交通主管機關定有違反道路交通管理事件統一裁罰
    標準表，依據違規車輛之車種（區分大型車、小型車、機器
    腳踏車）及受處分人有無於應到案期限內繳納罰鍰或到案聽
    候裁決，如有遲誤，其遲誤時間長短而異其處罰之數額，核
    此標準表與母法即道路交通管理處罰條例尚無牴觸，主管機
    關依據上開標準表裁處罰鍰數額，自屬適法，均先敘明。
二、原處分意旨略以：異議人即受處分人丁○○駕駛車號BB─
    206 號營業遊覽大客車於91年6 月11日上午6 時3 分、6 時
    8 分在台北市○○○路○ 段，經警攔停舉發「駕車行經有燈
    光號誌管制之交岔路口闖紅燈」違規，依道路交通管理處罰
    條例第53條規定合計裁處罰鍰16,200元整，並依同法第63條
    第1 項規定各記違規點數3 點，共計9 點。異議人因在6 個
    月內，違規記點共達6 點以上，於91年7 月26日吊扣駕照1
    個月，又異議人未依限期繳交駕照送吊扣，依規定裁處逕註
    銷其汽車駕照。
三、聲明異議意旨略以：伊確於前揭時地駕駛車號BB─206 號營
    業遊覽大客車，行經台北市○○○路口，適遇綠燈變黃燈，
    因遊覽車車身過長，乃加速通過，竟遭連續開出三次闖紅燈
    之告發單，伊無法接受。且伊至裁決所，欲辦理吊扣駕照1
    個月時，承辦人員告知同一地點不能連續告發三張罰單，因
    而未將駕照吊扣，嗣後裁決機關卻逕行註銷伊駕照，為此聲
    明異議云云。
四、經查：
（一）異議人駕駛營業遊覽大客車之上開違規事實，業經證人即
      當場舉發之員警張蕙麒到庭結證稱：「當時我與另一個乙
      ○○○○一起巡邏時，我們從向陽路北往南忠孝東路行駛
      ，當時，我們在還沒有行駛到平交道時，我們發現異議人
      是在忠孝東路6 段口第一次闖紅燈，我們就追他，他不肯
      停，沿線一樣有紅綠燈，第二次他在6 段159 巷時還是闖
      紅燈，差一點撞到一個老太太，第三次是在忠孝東路6段
      252 巷他還是闖紅燈，後來，我們是在忠孝東路6 段靠新
      橋口才用警車把他逼下來，他才停下來，所以，我才開他
      三次紅單」等語明確（見本院93年12月30日訊問筆錄），
      核與證人乙○○○○到庭證稱：異議人當時分別在3 個不
      同的路口，闖3 個紅燈等語相符，足見異議人確有連續闖
      3 個紅燈，至為明確。異議人雖為上開辯稱，然按三燈式
      交通號誌之燈設置，綠燈亮起時意在允許通行，紅燈亮起
      時意在禁止通行，至於黃燈亮起時，則用以警告車輛駕駛
      人及行人，表示紅色燈號即將顯示，屆時將失去通行路權
      ，道路交通標通誌標線號誌設置規則第206 條第1 項亦有
      明文，審其設置目的，無非在藉由燈號輪替，適時更換用
      路優先順序，俾以確保交岔路口之交通順暢與安全。況交
      通號誌燈之運轉，於轉換為紅燈前，尚有黃燈警示，駕駛
      人如遵循黃燈減速慢行，作停車準備，應於紅燈時有足夠
      時間反應煞停，故異議人辯稱於號誌轉換為紅燈時無法立
      即停車云云，要無足採。又所謂「一事不再罰」或「一事
      不二罰」原則，就行政制裁而言，係指違法行為人之同一
      違法行為，亦即其基於單一之決定，或自然意義下之單一
      行為，違反數個法律；其與通常複數之違反行政義務行為
      ，係由於各別之決意或自然意義下之複數行為有別，不得
      以同一事實和同一依據，給予兩次以上行政處罰。反之，
      為達行政「合目的性」之要求，遇有數個違反行政義務之
      行為，應分別處罰（參照司法院大法官會議解釋釋字第五
      ○三號協同意見書）。經查，本件異議人於三個路口闖紅
      燈，業如前述，其係分屬「三項」個別獨立之違規行為，
      是員警連開三張舉發單並無違誤，異議人所辯：不得連續
      開3 張罰單云云，顯係誤解法令，尚不足採。本件異議人
      確有連續闖3 個紅燈之交通違規事實，洵堪認定。
（二）復按違反道路交通管理事件統一裁罰標準及處理細則第11
      條第1 項第1 款明文規定：行為人經當場舉發者，被查獲
      之駕駛人或行為人為受處分人時，應將該通知單填記後交
      付該交行為人簽名或蓋章收受之；拒絕簽章者，並記明其
      事由，其視為已收受。查本件異議人經警當場攔停舉發後
      ，拒絕簽收前揭「舉發違反道路交通管理事件通知單」，
      而經警在」其上載明「拒簽收」等情，業據證人張蕙麒到
      庭證述無訛，並有記明「拒簽收」字樣之前述「舉發違反
      道路交通管發理事件通知單」3 紙在卷足憑，依前述規定
      應視為異議人述已收受上開舉發通知單。異議人既未依應
      到案日期（即收受通知書後15日內）繳納繳納罰鍰或到案
      申訴聽候裁決，原處分機關就處分罰鍰部分，於法定罰鍰
      數額範圍內，斟酌異議人逾越應到案期限30日以上之事由
      ，依違反道路交通管理事件統一裁罰標準表，逕各予裁處
      罰鍰5,400 元，依據上開說明，並無不當。
（三）另異議人因在6 個月內，違規記點共達6 點以上，而經裁
      決所以北市裁三字第22─00000000號裁決書裁決吊扣駕照
      1 個月，異議人雖對之提起異議。然查，該裁決書已由該
      裁決機關於91年8 月15日以掛號函件送達至異議人丁○○
      位在「台北市○○區○○街74巷33號2 樓」之住所，並由
      異議人簽收，此有中華民國郵政掛號郵件收件回執一紙（
      上有丁○○簽收郵件之簽名及郵件送達日期郵戳）附卷可
      稽，堪認異議人於上開時間即已受合法送達該裁決書。惟
      本件異議人竟遲至93年11月17日始向臺北市交通事件裁決
      所遞狀聲明異議，有聲明異議狀內所蓋之臺北市交通事件
      裁決所收文章存卷可按，故就上開裁決書，異議人之聲明
      異議亦已逾二十日期間，於法未合，應予駁回。
（四）再按，汽車所有人、駕駛人違反道路交通管理，經主管機
      機關裁裁決後逾15日未向管轄地方法院聲明異議，或其聲
      明異異議經法經院裁定確定，而不依裁決或裁定繳納罰鍰
      者，按其按罰鍰數額鍰，易處吊扣汽車牌照或駕駛執照1
      個月至3個月；個不依期限繳依送汽車牌照或駕駛執照者
      ，吊銷其汽車牌照或車駕駛執照，且駛經處分吊銷汽車牌
      照或駕駛執照者，由公路者主管機關逕行註銷，道路交通
      管理處罰條例第65條第1 項第3 款、第1 款亦有明文。異
      議人辯稱伊於期限內欲拿駕照至裁決所吊扣，卻因承辦人
      員之誤導，致遭裁決所註銷其執照云云。經查，證人即裁
      決所相關承辦人員丙○○、戊○○、己○○、甲○○均到
      庭結證稱：對異議人丁○○有無在期限內拿駕照到裁決所
      執行吊扣動作乙節，並無印象，且該裁決所亦無異議人之
      駕照吊扣紀錄等語綦詳（見本院94年1 月27日訊問筆錄）
      ，是本件並無證據證明異議人有在期限內拿駕照至裁決所
      執行吊扣動作，異議人前開所辯，難以採信。又異議人對
      於裁決所於91年7 月26日所為之北市裁三字第裁22─00
      000000號有關吊扣駕照之裁決書既遲誤提起聲明異議期間
      ，且未依裁決之處分而執行吊扣動作及繳納罰鍰，則依道
      路交通管理處罰條例第65條第1 項第3 款之規定，自91年
      8 月26日起易處吊扣駕駛執照2 個月，且異議人須於同年
      9 月9 日前繳納，如不依裁決所之裁決繳納罰緩或繳送汽
      車牌照，依同條例第65條第1 項第1 款之規定，應自91
      年9 月10日易處吊銷駕駛執照，並依由公路主管機關逕行
      註銷。本件異議人既已遲誤聲明異議期間，且未遵期繳納
      罰緩，復未依限繳送駕駛執照易處吊扣駕駛執照，原處分
      機關乃依前揭規定逕行註銷異議人之駕駛執照，於法並無
      違誤。
五、綜上所述，異議人確有前揭之違規行為，原處分機關依道路
    交通管理處罰條例第53條裁處異議人罰鍰共16,200元，並依
    同條例第63條第1 項共記違規點數9 點之處分，另依同條例
    第65條第1 項吊銷其駕駛執照，核無違誤。本件聲明異議，
    就吊扣駕照之裁決部分為已逾二十日之期間，此部分為異議
    不合法，其餘異議為無理由，均應予駁回。
據上論斷，應依道路交通案件處理辦法第十八條、第十九條，裁
定如主文。
中　　華　　民　　國　　94　　年　　2 　　月　　5 　　日
                  交通法庭法  官  王俊雄
以上正本與原本無異。
如不服本裁定應於送達後5 日內，向本院提出抗告狀。
                          書記官  許秋莉
中　　華　　民　　國　　94　　年　　2 　　月　　14　　日
